【裁判字號】    98,交聲,167
【裁判日期】    980227
【裁判案由】    違反道路交通管理處罰條例聲明異議
【裁判全文】
臺灣士林地方法院交通事件裁定         98年度交聲字第167號
                                     98年度交聲字第168號
                                     98年度交聲字第169號
                                     98年度交聲字第170號
原處分機關  交通部公路總局臺北區監理所板橋監理站
受處分人    甲○○
上列異議人即受處分人因違反道路交通管理處罰條例案件，對於
交通部公路總局臺北區監理所板橋監理站中華民國98年1 月9 日
所為之四處分（案號：板監裁字第裁41-1AD452099號、1AD46537
0 號、1AD470687 號、1AD476177 號）聲明異議，本院裁定如下
：
    主  文
異議均駁回。
    理  由
一、按設有禁止臨時停車標誌、標線處所不得臨時停車；禁止臨
    時停車處所不得停車；禁止臨時停車線，用以指示禁止臨時
    停車路段，以劃設於道路緣石正面或頂面為原則，無緣石之
    道路，得繪於路面上，距路面邊緣以30公分為度，本標線為
    紅色實線，道路交通安全規則第111 條第1 項第3 款、第11
    2 條第1 項第1 款、道路交通標誌標線號誌設置規則第169
    條第1 項、第2 項分別定有明文；又汽車駕駛人在禁止臨時
    停車處所停車者，處新臺幣600 元以上1,200 元以下罰鍰；
    汽車駕駛人之行為經以科學儀器取得證據資料證明其行為違
    規，當場不能或不宜攔截製單舉發者，得逕行舉發，第1 項
    之逕行舉發，應記明車輛牌照號碼、車型等可資辨明之資料
    ，以汽車所有人為被通知人製單舉發，道路交通管理處罰條
    例第56條第1 項第1 款、第7 條之2 第1 項第7 款、第4 項
    亦有明定。
二、原處分意旨略以：異議人即受處分人甲○○所有車號GWH-05
    3 號重型機車（下稱系爭機車）分別於民國97年11月3 日、
    97年11月10日、97年11月12日、97年11月14日，在臺北市松
    山後火車站，設有紅色標線禁止臨時停車處所停車，經原舉
    發機關依採證照片，以1AD452099 、1AD465370 、1AD47068
    7 、1AD476177 號舉發「在禁止臨時停車處所停車」之違規
    ，爰依道路交通管理處罰條例第56條第1 項第1 款規定，各
    處罰鍰新臺幣（下同）600 元。
三、異議意旨略以：伊自97年3 月間起未再騎乘系爭機車，停放
    於合法停車格內，該停車格嗣被改為警車專用停車格，系爭
    機車係遭他人挪至禁止臨時停車之紅線處停放，受處分人並
    不知情，請撤銷原處分云云。
四、經查，系爭機車分別於上開時間，停放臺北市松山後火車站
    劃有禁止臨時停車紅色標線處，經舉發機關以科學儀器照相
    採證後，以系爭機車所有人即受處分人為被通知人，記明系
    爭機車車牌號碼、車輛種類等足資辨明之資料，逕行製單舉
    發，並將上開違規之舉發違反道路交通管理事件通知單4 紙
    寄至受處分人當時設籍之戶籍地址臺北縣中和市○○路58號
    2 樓之2 ，有採證照片4 幀（本院卷第6 頁）、舉發違反道
    路交通管理事件通知單4 紙（本院卷第13至16頁）在卷可稽
    ，而受處分人為系爭機車所有人，於上開舉發違反道路交通
    管理事件通知單寄發時，其戶籍確係設於上址，有重型機車
    車籍查詢資料、法務部戶役政連結作業系統各1 紙附卷可參
    （本院卷第31、23頁），系爭機車於上開時間，停放於上開
    劃有禁止臨時停車紅色標線之禁止停車處所，且受處分人為
    系爭機車所有人等事實，堪以認定。受處分人雖辯稱：其並
    未住在戶籍地云云，惟受處分人亦供承：上開舉發違反道路
    交通管理事件通知單4 紙業由伊之父親前往郵局代領，伊收
    到後提出申訴，申訴後收到原處分裁決書等語（本院卷第29
    頁），足認原舉發通知業合法送達受處分人。是原舉發機關
    依道路交通管理處罰條例第7 條之2 第1 項第7 款、第4 項
    之規定，經科學儀器拍照採證，以受處分人為被通知人逕行
    舉發，於法並無不合，合先敘明。
五、次查，受處分人供稱：伊從汐止搭火車至松山車站再騎機車
    去上班，後來改開車上班，自97年2 、3 月起長期將系爭機
    車停放於松山車站前方之停車格內，經過的時候會去看一下
    ，該停車格在97年8 、9 月改為警車專用停車格，其在97年
    9 月之前有去看過系爭機車，還停在原處（本院卷第27、28
    頁），自受處分人上開供述，受處分人係自行將系爭機車停
    放於松山車站，可徵系爭機車實際上仍為受處分人管領，系
    爭機車並未遭人竊走或盜用，且受處分人既於97年9 月之前
    尚前往查看系爭機車，應無不知其原停放處已遭變更為警車
    專用停車格之情形；又本件裁罰系爭機車違規停車之位置並
    非受處分人所稱之原停放處，對照違規採證照片（本院卷第
    6 頁）及受處分人自稱其原停放之位置現場照片（本院卷第
    4 頁）甚明。系爭機車於上開時間，確係停放在於劃有禁止
    臨時停車之紅線處，依道路交通安全規則第第112 條第1 項
    第1 款「禁止臨時停車處所不得停車」之規定，該處不得停
    車，受處分人亦供稱對於此違規停車之事實無意見（本院卷
    第28頁），受處分人雖辯稱該違規停車不應歸責於伊云云，
    惟按舉發違反道路交通管理事件之受處罰人，認為受舉發之
    違規行為應歸責他人者，應於舉發違反道路交通管理事件通
    知單應到案日期前，檢附相關證據及應歸責人相關證明文件
    ，向處罰機關告知應歸責人，處罰機關應即另行通知應歸責
    人到案依法處理。逾期未依規定辦理者，仍依本條例各該違
    反條款規定處罰，依本條例規定逕行舉發或同時併處罰其他
    人之案件，推定受逕行舉發人或該其他人有過失，道路交通
    管理處罰條例第85條第1 項、第4 項分別定有明文。上開逕
    行舉發違規之交通事件，如汽車所有人未到案或到案後未能
    告知應歸責之人者，處罰機關得逕行處罰汽車所有人之規定
    ，係立法機關斟酌違規駕駛人之違法程度、裁罰迅速經濟性
    、蒐證成本之考量（如採證過程中可能增加交通事故之風險
    或若皆需由交警攔下所需之人力、物力成本）及汽車所有人
    通常多為車輛之使用人，如對其科以適度之舉證責任應無不
    妥等因素，因而將反證之責任轉嫁予汽車所有人，以證明其
    非應歸責之真正違規駕駛人，而兼採可歸責及轉嫁罰主義。
    易言之，被舉發之汽車所有人如未能於限期內檢附應歸責人
    之證明文件者，不論汽車所有人是否為應歸責之違規行為人
    ，均得以之為處罰對象。系爭機車實際為受處分人管領控管
    ，業如前述，揆諸上開道路交通管理處罰條例第85條兼採可
    歸責及轉嫁罰主義之立法意旨，受處分人主張本件違規應歸
    責於他人之事實，自應由受處分人負舉證責任，然受處分人
    並未依上揭道路交通管理處罰條例第85條第1 項前段規定，
    檢附相關證據及應歸責人相關證明文件，向處罰機關告知應
    歸責人，依同條第1 項後段規定，仍應依相關規定處罰系爭
    機車所有人即受處分人。次按道路劃設紅色禁止臨時停車處
    ，係作為管制交通及維護安全極為重要之交通標線，因駕駛
    人將車輛停放於主管機關設有紅色禁止臨時停車標線處，易
    生對交通往來危險並造成合法用路權人之不便，是以駕駛人
    於劃設紅色禁止臨時停車標線處停車之違規行為即應受罰，
    不以事實上造成危害為必要，亦不因駕駛人停車時間之長短
    ，或以其個案之特殊狀況而得免罰。受處分人既係領有合格
    駕駛執照之機車駕駛人，對於劃設紅色實線「禁止臨時停車
    」處所之意義，又知之甚稔，自應遵循交通管制之相關規定
    ，受處分人所辯，尚無足採。
六、綜上述，本件違規事實，事證明確，原處分機關依道路交通
    管理處罰條例第56條第1 項第1 款規定，就各次違規停車行
    為，各裁處受處分人罰鍰600 元，核無違誤。本件異議無理
    由，均應予駁回。
據上論斷，應依道路交通案件處理辦法第19條，裁定如主文。
中    華    民    國    98    年    2     月    27    日
                    交通法庭法  官  陳美彤
以上正本證明與原本無異。
如不服本裁定應於送達後5日內向本院提出抗告狀。
                            書記官  吳旻玲
中    華    民    國    98    年    2     月    27    日


司法院資訊處製作；財團法人民間司法改革基金會備份。
